【裁判字號】    97,交聲,683
【裁判日期】    970422
【裁判案由】    違反道路交通管理處罰條例聲明異議
【裁判全文】
臺灣桃園地方法院交通事件裁定         97年度交聲字第683號
原處分機關  交通部公路總局新竹區監理所中壢監理站
受處分人即
異  議  人  甲○○
上列受處分人因違反道路交通管理處罰條例案件，對於交通部公
路總局新竹區監理所中壢監理站民國九十七年三月二十四日所為
之處分（原處分：壢監裁字第裁53-DB0000000號），聲明異議，
本院裁定如下：
    主  文
異議駁回。
    理  由
一、聲明異議意旨略以：受處分人即異議人甲○○於民國九十七
    年二月二十一日晚間六時十分許，駕駛車號SU-6568 號自用
    小客車，行經桃園縣八德市○○街與大圳邊路口，被警查獲
    而認定異議人有闖紅燈之違規情事，而被裁處新臺幣（下同
    ）二千七百元之罰鍰，並記違規點數三點。惟該路口之紅綠
    燈號誌設置在逆向車道上方，顯示交通單位設計不當，又等
    待綠燈停車線位置，超過紅綠燈號誌樹立位置之前方有八十
    台尺之遠，讓人認為它與號誌燈無關，不符合常態，導致異
    議人在不知情的情形下誤闖紅燈。基於上述理由，不應該讓
    異議人承擔責任。為此，請求鈞院將原處分撤銷云云。
二、原處分機關交通部公路總局新竹區監理所中壢監理站裁罰意
    旨略以：異議人於九十七年二月二十一日晚間六時十分許，
    駕駛上開小客車，行經桃園縣八德市○○街與大圳邊口，為
    桃園縣警察局交通隊八德交通小隊員警乙○○舉發「闖紅燈
    （直行介壽路方向）」之違規行為，經舉發員警乙○○填製
    桃警局交字第DB0000000 號違反道路交通管理事件通知單（
    下稱舉發通知單）當場舉發，遂移送本站處理。異議人曾於
    九十七年二月二十七日向本站提出陳述，經桃園縣警察局八
    德分局函覆略以：「…查甲○○…因闖紅燈為本分局員警當
    場目擊後攔查…，經核適法無誤…」，故本站依道路交通管
    理處罰條例第五十三條第一項、第六十三條第一項第三款規
    定，以壢監裁字第裁53-DB0000000號裁決書（下稱裁決書）
    對異議人裁處罰鍰二千七百元，並記違規點數三點等語。
三、按汽車駕駛人，行經有燈光號誌管制之交岔路口闖紅燈者，
    處新臺幣一千八百元以上五千四百元以下罰鍰。又汽車駕駛
    人有第五十三條情形者，除依原條款處罰鍰外，並予記違規
    點數三點，道路交通管理處罰條例第五十三條第一項、第六
    十三條第一項第三款分別定有明文。
四、經查：
  (一)異議人於上揭時地駕駛上開小客車為舉發員警乙○○認定其
    有「闖紅燈（直行介壽路方向）」之違規行為，經舉發員警
    乙○○填製本件舉發通知單當場舉發，遂將本件移送原處分
    機關處理，原處分機關經調查後仍認定異議人有前開違規行
    為而對之予以裁處罰鍰二千七百元，並記違規點數三點之事
    實，為異議人與原處分機關所不爭執，並有本件舉發通知單
    、裁決書各一份在卷可參，是此部分之事實自堪認定。
  (二)至異議人雖以前揭情詞置辯。然查，據證人即桃園縣警察局
    交通隊八德交通小隊舉發員警乙○○於本院審理中到庭結證
    稱：本件是我舉發，當天（九十七年二月二十一日十七時至
    十九時，我是執行取締違規、防制車禍的勤務，我是不定點
    巡邏，我在開本件舉發通知單時是停在八德市○○街、大圳
    邊口，那時只有我一個人，往介壽路一段方向的燈號已變為
    紅燈，我發現本件車輛並沒有停下來，也就是闖紅燈行駛過
    來，我發現之後，將該部車輛攔停，並且告知駕駛人，也就
    是在庭的異議人，說他有闖紅燈，但是異議人跟我說他認為
    紅綠燈的設置有問題，同時跟我說他要趕著去處理緊急的事
    情，所以簽收舉發通知單後就離去。本件違規路口就是八德
    市○○街、大圳邊口，往介壽路一段方向，該路口紅綠燈設
    置位置如同我今日庭呈之圖示上用框框標註「號誌燈為紅（
    綠）燈」的這些位置，到近端停止線的位置有二十二點七公
    尺，所以該路口是將紅綠燈設在前方，也就是停止線的左邊
    ，另一個遠端紅綠燈設置在近端停止線前方五十五點六公尺
    ，我有詢問過交通局為何該路口的紅綠燈如此設置，該局回
    復係因路口右邊都是高壓電，不宜設置紅綠燈，近端紅綠燈
    為何沒有靠近停止線，是因為附近土地有一些是私人的，所
    以只能設置在如圖示P1照片的位置上。又該路口是四岔路口
    ，就我的瞭解，該路口從我於五年前調到八德服務時，紅綠
    燈的設置位置就是這樣子，我以前也有在該路口舉發過闖紅
    燈，以前取締的次數比較多，但最近嚴格取締之後，就比較
    少在該處有取締闖紅燈情事，以前取締在該路口闖紅燈的駕
    駛人，都沒有抱怨過紅綠燈設置不當，因為他們都知道紅綠
    燈的設置就是這樣子等語（參見本院卷九十七年四月二十一
    日訊問筆錄第二—三頁），並提出本件違規地點之繪圖圖示
    一張及該路口之紅綠燈號誌設置地點照片五張以佐。而觀之
    證人乙○○係桃園縣警察局交通隊八德交通小隊員警，於本
    件案發時地又係職司執行取締違規、防制車禍之勤務，且與
    異議人間素昧平生且無怨懟，當無甘冒偽證罪責，故為編織
    不實舉發之原因及理由存在，是證人乙○○前揭證述應屬可
    採，且異議人當庭亦不否認其駕車行為於客觀事實上已有闖
    紅燈之情事，則異議人於上揭時地應有駕車行經有燈光號誌
    管制之交岔路口闖紅燈之違規行為，應堪認定。
  (三)雖異議人辯稱：該路口之紅綠燈號誌設置在逆向車道上方，
    顯示交通單位設計不當。又等待綠燈停車線位置，超過紅綠
    燈號誌樹立位置之前方有八十台尺之遠，讓人認為它與號誌
    燈無關，不符合常態，導致異議人在不知情的情形下誤闖紅
    燈。基於上述理由，不應該讓異議人承擔責任云云。惟按標
    誌、標線、號誌之設置目的，在於提供車輛駕駛人及行人有
    關道路路況之警告、禁制、指示等資訊，以便利行旅及促進
    交通安全。而號誌係一由電力運轉之交通管制設施，以紅、
    黃、綠三色燈號或輔以音響，指示車輛及行人停止、注意與
    行進，設於交岔路口或其他必要地點。行車管制號誌之佈設
    原則如左：一、行車管制號誌至少應有一燈面設於遠端左側
    ，且距近端停止線十公尺以上。如係以柱立式設置，應有二
    燈面分設於遠端兩側。但路形特殊時，主管機關得調整設置
    於其他適當位置。二、近端號誌應靠近停止線設置。三、號
    誌佈設以能使各車道駕駛者均能清楚辨認為原則。路幅寬廣
    之道路，必要時得加設號誌燈面，並採門架式或懸掛式設置
    ，道路交通標誌標線號誌設置規則第二條、第一百九十三條
    及第二百二十一條分別定有明文。是某路口之號誌設置位置
    為何，係由主管機關斟酌交通安全之需要，視實際情況，本
    於權責定之，有其裁量空間。本件觀之證人乙○○提出之違
    規地點之繪圖圖示一張及該路口之紅綠燈號誌設置地點照片
    五張以查，該路口即桃園縣八德市○○街與大圳邊之交岔路
    口之路形顯然有別一般正常之交岔路口路形，當屬特殊，又
    依證人乙○○前揭所述可知，該路口紅綠燈號誌設置之主管
    機關考量路口右邊都是高壓電，不宜設置，又因附近土地有
    部分為私人所有，不宜取得，故依其權責裁量，將該路口往
    介壽路一段之近端號誌設置於該路口近端停止線之前二十二
    點七公尺路面左側處（即P1照片），遠端號誌則設置於該路
    口近端停止線前方五十五點六公尺路面左側處（即P2照片）
    ，而依該二張照片所示之近端及遠端紅綠燈號誌現況，顯均
    可使行經該路口之車輛駕駛人稍加注意即能清楚辨認，該主
    管機關顯已考量該路口之特殊路形及設置紅綠燈標誌位置之
    土地使用現況及取得不易，而將往介壽路一段方向之該路口
    近端及遠端紅綠燈號誌為如此設置，而此一設置亦與前述法
    條所規定之行車管制號誌之佈設原則與例外情形不相有違，
    是本件異議人駕車當時行經該路口時，如稍加注意當能清楚
    辨認該路口之近端及遠端紅綠燈號誌現況，且若異議人如認
    舉發地點即桃園縣八德市○○街與大圳邊之交岔路口之紅綠
    燈號誌設置不當，固有循正當途徑，向該路口紅綠燈號誌設
    置之主管機關陳述反映，促其檢討改善。惟該等號誌設置在
    未依法定程序變更前，所有用路人仍應有遵守之義務。倘所
    有汽、機車駕駛人見主管機關所設置之標線、標誌或號誌，
    全憑主觀之認知，認為設置不當即可恣意違反，則如何建立
    道路上所劃設標誌、標線或號誌之公信力，交通安全之秩序
    亦將無從建立，其他用路人之生命、財產安全，將失去保障
    （臺灣高等法院九十六年度交抗字第六六號、臺灣高等法院
    高雄分院九十六年度交抗字第二二號、九十五年度交抗字第
    一六三號裁定意旨可資參照）。是本件中，異議人主觀上認
    為舉發地點即桃園縣八德市○○街與大圳邊之交岔路口之紅
    綠燈號誌設置不當，自應循其他正當途徑向主管機關陳述反
    映，以促其檢討改善，或另循訴願、行政訴訟之爭訟途徑救
    濟（參見李建良教授著，〈交通標誌、標線、號誌之法律性
    質及其救濟問題—兼評臺北市政府相關訴願決定〉，《義薄
    雲天‧誠貫金石  論權利保護之理論與實踐—曾華松大法官
    古稀祝壽論文集》，元照，初版第一刷，二六年六月，
    七三九頁），自無從據其個人主觀上之認知，進而請求解免
    本件違規行為之處罰，是異議人此部分所辯，當不足採。
  (四)綜上所述，足認異議人上開所辯，應屬事後卸責之詞，當無
    可採。是本件異議人之交通違規事實事證已臻明確，原處分
    機關依道路交通管理處罰條例第五十三條第一項、第六十三
    條第一項第三款規定，對異議人裁處罰鍰二千七百元，並記
    違規點數三點，核無違誤。是異議人之聲明異議為無理由，
    應予駁回。
據上論斷，應依道路交通管理處罰條例第八十七條第二項，道路
交通案件處理辦法第十九條，裁定如主文。
中    華    民    國    97    年    4     月    22    日
                        臺灣桃園地方法院交通法庭
                            法  官  林  家  賢
以上正本證明與原本無異。
如不服本裁定，應於裁定送達後五日內，向本院提出抗告狀（應
附繕本），抗告於臺灣高等法院。
                            書記官  常  毓  生
中    華    民    國    97    年    4     月    22    日


司法院資訊處製作；財團法人民間司法改革基金會備份。
